【裁判字號】    95,交聲,1420
【裁判日期】    950828
【裁判案由】    交管條例聲異
【裁判全文】
臺灣板橋地方法院刑事裁定            95年度交聲字第1420號
原處分機關  交通部公路總局臺北區監理所板橋監理站
異  議  人  陳柏任
上列受處分人即異議人因違反道路交通管理處罰條例案件，對於
交通部公路總局臺北區監理所板橋監理站民國95年5 月17日為之
板監裁字第裁41-A5J104679號裁決處分，聲明異議，本院裁定如
下：
    主  文
異議駁回。
    理  由
一、聲明異議意旨略以：異議人於民國95年7 月31日繳交罰單時
    才得知另有裁41-A5J104679號裁決書，然異議人並沒有收到
    郵局寄送該裁決書之通知，所以不知道有該份裁決書，更不
    知道異議人之駕照因未繳上開裁決書之罰款而被註銷，故異
    議人不服裁決，爰依法聲明異議云云。
二、按受處分人不服第8 條主管機關所為之處罰，得於接到裁決
    書之翌日起20日內，並得依法扣除在途期間，向管轄地方法
    院聲明異議，道路交通管理處罰條例第87條第1 項及道路交
    通案件處理辦法第12條分別定有明文。而道路交通異議案件
    ，當事人非居住於處罰機關所在之鄉、鎮、市（包括縣轄市
    、省轄市及院轄市）者，但居住於受理聲明異議案件法院之
    管轄區域者，依本標準第2 條第1 款中之地方法院在途期間
    欄所載日數扣除在途期間，法院訴訟當事人在途期間標準第
    4 條第1 項第1 款第2 目亦規定甚明。次按處理違反道路交
    通管理事件，有關文書送達之程序，依行政程序法之規定。
    又送達於應受送達人之住居所、事務所或營業所為之，但在
    行政機關辦公處所或他處會晤應受送達人時，得於會晤處所
    為之；又於應送達處所不獲會晤應受送達人時，得將文書付
    與有辨別事理能力之同居人、受僱人或應送達處所之接收郵
    件人員；又送達不能依前2 條規定為之者，得將文書寄存送
    達地之地方自治或警察機關，若由郵務機關送達者，得將之
    寄存於送達地之郵政機關，並作送達通知書兩份，一份黏貼
    於應受送達人住居所、事務所、營業所或其就業處所門首，
    另一份交由鄰居轉交或置於該送達處所信箱或其他位置，以
    為送達，行政程序法第72條第1 項、第73條第1 項及第74條
    第1 項、第2 項分別定有明文。再按民事訴訟文書之寄存送
    達，依92年2 月7 日修正公布、同年9 月1 日施行之民事訴
    訟法第138 條第2 項規定，自寄存之日起，經10日發生效力
    ，此因應受送達人未必能即時領取訴訟文書而知悉其內容，
    故特設此規定以保障其權益。行政程序法雖未如前述民事訴
    訟法增設第138 條第2 項規定，但基於保障應受送達人權益
    之同一理由，解釋上應認為有上開規定之類推適用。上述均
    為交通異議事件之程序規定，為聲明異議之合法要件，受處
    分人之聲明異議自須合於此項程序規定，法院始得受理為實
    體之審查。又交通法庭認聲明異議不合法律上之程式，且無
    從補正者，應以裁定駁回之，道路交通案件處理辦法第18條
    亦有明文。查：
(一)、本件原處分機關因認異議人有違反修正前道路交通管理處罰
    條例第45條第6 款（原裁決書贅載第1 項）之汽車駕駛人，
    駕車行駛人行道之行為，於95年5 月7 日以板監裁字裁41-A
    5J104679號對之裁處罰鍰新臺幣（下同）1,800 元，並依同
    條例第63條第1 項第1 款（原裁決書漏載第1 款）之規定，
    記違規點數1 點等情，有前開裁決書在卷可稽，且為異議人
    所不否認，堪信屬實。
(二)、異議人雖辯稱其從未收到郵局寄送該裁決書之通知云云，然
    本件裁決書業經原處分機關即交通部公路總局臺北區監理所
    板橋監理站郵寄至臺北縣板橋市○○路291 巷2 弄30之3 號
    與異議人收受，惟因未獲會晤異議人本人，且亦無得受領文
    書之異議人之同居人，乃製作送達通知書黏貼異議人住所門
    首，另一份置於異議人住所信箱或其他適當位置，並將該裁
    決書於95年5 月22日寄存於板橋15支局以為寄存送達，此有
    前開裁決書之交通部公路總局臺北監理所板橋監理站送達證
    書影本附卷可稽，而異議人係自89年5 月5 日起居住於前開
    處所迄今，亦有本院依職權查詢之個人基本資料在卷可參，
    足徵原處分機關為前開寄存送達之處所，確為異議人之住居
    所無誤，是上開裁決書既經原處分機關依據行政程序法第74
    條規定，於95年5 月22日寄存送達，揆諸上揭說明，自寄存
    送達之日起經10日（即95年6 月1 日），生合法送達之效力
    。又原處分機關址設臺北縣中和市○○路○ 段116 號，異議
    人於受處分當時之住所即臺北縣板橋市○○路291 巷2 弄30
    之3 號，並不在原處分機關所在之鄉、鎮、市，然屬本院之
    管轄區域內者，需依上開規定扣除本院管轄區域內在途期間
    2 日，是以上開裁決書業於95年6 月1 日依法生合法送達異
    議人之效力後，復經加計在途期間2 日，則其異議期間（20
    日）之末日原應為95年6 月23日，異議人自應於此日之前聲
    明異議，始為適法，詎異議人遲至95年8 月14日始行聲明異
    議，有聲明異議狀上所蓋臺北區監理所板橋監理站交通違規
    裁決收文章戳印文可稽，則異議人本件聲明異議已逾異議期
    間，其異議為不合法，應予駁回。
三、據上論斷，應依道路交通案件處理辦法第18條，裁定如主文
    。
中    華    民    國    95    年    8     月    28    日
                  交通法庭  法  官  陳明偉
以上正本證明與原本無異
如不服本裁定應於送達後五日內向本院提出抗告狀
                            書記官  陳慧儷
中    華    民    國    95    年    8     月    28    日


司法院資訊處製作；財團法人民間司法改革基金會備份。
